【裁判字號】    92,訴,1841
【裁判日期】    920926
【裁判案由】    偽證
【裁判全文】
臺灣高雄地方法院刑事判決                        九十二年度訴字第一八四一號
    公  訴  人  臺灣高雄地方法院檢察署檢察官
    被      告  乙○○
    選任辯護人  許清連律師
                鄭淑貞律師
右列被告因偽證案件，經檢察官提起公訴（九十二年度偵字第一二四七八號），本院
判決如左：
    主  文
乙○○證人於檢察官偵查時，於案情有重要關係之事項，供前具結，而為虛偽陳述，
處有期徒刑參月，緩刑貳年。
    事  實
一、緣溫鎮德因其友人綽號「阿祥」之男子所認識之朋友，與庚○○即尚旺國際開發
    有限公司（下稱尚旺公司）股東兼總經理有薪資糾紛，乃應「阿祥」之邀約夥同
    另一姓名年籍不詳之成年男子，於民國九十年十一月二十三日下午二時五十分許
    ，至高雄市苓雅區○○○路四七０號尚旺公司，找庚○○理論，因一言不合，竟
    共同毆傷庚○○及在場勸架之尚旺公司董事乙○○，旋經據報前來之員警當場逮
    獲溫鎮德。庚○○、乙○○遂對溫鎮德提起傷害之告訴，經臺灣高雄地方法院檢
    察署檢察官偵查後提起公訴後，經本院以九十一年度易字第一０００號判處溫鎮
    德有期徒刑三月後，並經臺灣高等法院高雄分院於九十一年七月十八日以九十一
    年度上易字第八六三號判決駁回上訴確定在案。庚○○因懷疑溫鎮德所為上開傷
    害犯行係出於與之有薪資糾紛，已離職員工辛○○之教唆，乃另訴請檢察官偵辦
    辛○○教唆傷害犯嫌。詎乙○○明知辛○○所有之車牌號碼Ｓ七０三三０號自用
    小客車，並未於九十年十一月二十三日下午二時五十分許停放在尚旺公司對面馬
    路上，竟於九十一年十二月二十七日上午十時許，在臺灣高雄地方法院檢察署九
    十一年度偵字第二二０一六號庚○○告訴辛○○教唆傷害案件偵查庭訊問時，就
    該案案情有重要關係之事項，以證人身分具結後，故為：「（你被打那天、你被
    打之後，你是否有看到辛○○坐在車上？）有，他們三個打庚○○時，我叫他們
    不要打，他們連我也打，我要從小門跑出去，我跑出去時，有一個人追過來，但
    我已跑到路中間。我到路中間時，我看到辛○○的車子停在對面，辛○○也坐在
    駕駛座上，當時駕駛座的車窗有搖下來」等虛偽陳述，足以影響該案件承辦檢察
    官偵查之正確性。嗣乙○○之上開證詞經檢察官審酌其他證據後不予採信，並對
    辛○○被訴教唆傷害案件為不起訴處分後，經臺灣高等法院高雄分院檢察署駁回
    庚○○之再議聲請在案。
二、案經臺灣高雄地方法院檢察署檢察官自動檢舉偵查起訴。
    理  由
一、訊據被告乙○○固坦承於九十一年十二月二十七日上午十時許，在臺灣高雄地方
    法院檢察署偵辦九十一年度偵字第二二０一六號庚○○告訴辛○○教唆傷害案件
    中為證人，並於具結後為右揭之證述，惟矢口否認有偽證情事，辯稱：伊確實在
    被打後跑到路中間時，看到辛○○坐在她車子的駕駛座上，當時以為溫鎮德等人
    之傷害犯行是強盜案件，並無立即聯想到與辛○○之關係，遂於溫鎮德傷害案件
    偵審之初，未於筆錄上提及此事，且伊與辛○○涉嫌教唆傷害案件之告訴人庚○○有僱傭關係，所以伊在該案件之具結效力尚有疑問云云。然查：
（一）被告於臺灣高雄地方法院檢察署九十一年度偵字第二二０一六號庚○○告訴辛○○教唆傷害案件偵查庭為證人，並於具結後為右揭之證述等情，業據被告於
      本院審理時自承在卷，並有證人結文一紙附於臺灣高雄地方法院檢察署九十一
      年度偵字第二二０一六號偵查卷可稽。而按刑法上之偽證罪，不以結果之發生
      為要件，一有偽證情事，無論當事人是否因而受有利或不利之判決，均不影響
      其犯罪之成立。次按偽證罪之成立，以虛偽陳述之證人已於供前或供後具結為
      其成立要件之一，刑法第一百六十八條規定極明，所謂具結，係指依法有具結
      義務之人，履行其具結義務而言，若在法律上不得令其具結之人，而誤命其具
      結者，即不發生具結之效力，最高法院三十年非字第二十四號著有判例可資參
      照。再按證人應命具結，但為被告或自訴人之受僱人或同居人者，不得令其具
      結，九十二年二月六日修正前之刑事訴訟法第一百八十六條第五款定有明文。
      又該款所以僅規定受僱人，而未包含僱主，係因受僱人之於僱主有從屬關係及
      請領報酬之壓力，故受僱人於僱主為被告或自訴人之案件為刑事證人時，雖應
      據實陳述，然不得令其具結。至僱主於受僱人為被告或自訴人之案件為刑事證
      人時，因與被告或自訴人無從屬關係，亦無請領報酬之壓力，自應負具結之義
      務。另該款係規定證人為被告或自訴人之受僱人或同居人者，不得令其具結，
      則若證人為告訴人之僱用人或同居人時，亦應不在此限。本件被告與庚○○分
      別為尚旺公司之董事及總經理，且同為該公司股東，為被告自承在卷，並與證
      人庚○○於本院審理時之證述相符，復有高雄市政府九十一年五月九日高市府
      建二公字第０九一０八五八七一００號函附尚旺公司變更登記表一份在卷可佐
      ，故本案被告與庚○○雖在同一公司有上司與下屬之職務關係，然庚○○服勞
      務及請求報酬之對象均係尚旺公司此一法人，而非身為該公司董事之本案被告
      個人，則本案被告與庚○○間應無僱傭關係至明，又縱認上二人間確存有僱傭
      關係，其等亦分別為僱主與受僱人之身分，是以，本件被告於臺灣高雄地方法
      院檢察署九十一年度偵字第二二０一六號庚○○告訴辛○○教唆傷害案件偵查
      中為證人時，依上開說明，自亦無九十二年二月六日修正前之刑事訴訟法第一
      百八十六條第五款之不得令其具結規定之適用，再者庚○○於上開臺灣高雄地
      方法院檢察署九十一年度偵字第二二０一六號傷害案件中為告訴人，而非被告
      或自訴人，則本案被告於該案件為刑事證人時，屬依法有具結義務之人自明。
      準此，本案被告於臺灣高雄地方法院檢察署九十一年度偵字第二二０一六號傷
      害案件為刑事證人時之具結，應為有效，核先敘明。
（二）右揭辛○○所有之車牌號碼Ｓ七０三三０號自用小客車，於九十年十一月二十
      三日整日均由其夫己○○使用，且未於下午二時五十分許停放在尚旺公司對面
      馬路上，及辛○○於是日上午即與甲○○同往墾丁服務客戶，直至下午三時許
      始搭乘客運返回高雄等情，業據證人辛○○於本院審理中證稱：「（九十年十
      一月二十三日你人在哪裡？）上午六點多我先生開車載我及小孩，先送小孩去
      上學，之後在八點多我先生再載我去搭中南客運去墾丁，約十一點多到達，在
      下午三點多我又搭中南客運回高雄。我是從事人力仲介工作，當天之所以去墾
      丁是我客戶反應說女傭處於齋戒期間，不吃飯工作情況不佳，要我們去處理。
      ．．當時我是跟甲○○一起出差到墾丁的，之後也是一起搭車回來，甲○○是
      翻譯老師，因當時女傭是印尼人，所以向英資人力仲介公司借甲○○來當翻譯
      。．．案發當天下午二時五十分，我與甲○○還在墾丁，當天我去服務的客戶
      有丙○○、戊○○、丁○○」等語明確（見本院九十二年八月十四日審判筆錄
      ），並經證人己○○即辛○○之夫結陳：「（案發當天是否載你太太辛○○搭
      車去墾丁？）是的，當天車子確實是我在開，我載我太太去搭車後我就去上班
      了，車子我都停在公司後面巷子裡」等語（見本院九十二年八月十四日審判筆
      錄），及證人甲○○證述：「（九十年十一月二十三日是否與辛○○一起去墾
      丁？）我在英資人力仲介公司上班時才認識辛○○。九十年十一月二十三日我
      確實與辛○○在上午八點多一起搭車去墾丁，當天下午三點多也是一起自墾丁
      搭車回高雄，車票都是辛○○買的，也是她付錢的，當天跟她去墾丁是要當翻
      譯，她付我五百元薪資，午餐費用也是她付的。．．當時辛○○與我服務的英
      資人力仲介公司聯絡，公司派我去的」等語屬實，且互核一致。並再參以證人
      戊○○具結後證述：「（九十年十一月二十三日辛○○是否偕同甲○○去墾丁
      為你們服務？）確實的時間我忘記了，印象中當時是齋戒日，．．．．我打電
      話給辛○○請他幫忙處理，印象中齋戒日是在十月底至十一月底，確實在十一
      月間辛○○有來，但確實日期我忘記了，當時辛○○有帶一位男的翻譯老師來
      ，跟庭上的這位甲○○有點像，但我無法確定，因為我作服裝生意當天很忙，
      我們在星期五、六、日都很忙，她可能是在那時候來的，但是就沒有特別去注
      意，當月份辛○○只來過一次。．．．．辛○○當天是什麼時間來的我不記得
      了，因為外勞跟我母親都不在，所以她講一下就說要去找丙○○，丙○○的店
      就在我店的斜對面」等語；證人丙○○結稱：「（九十年十一月二十三日辛○○是否偕同甲○○去墾丁為你們服務？）我是經營海鮮店，我可以確定在十一
      月十八日到十一月底之前，而且是我十八日自夏威夷回來的幾天後，辛○○確
      實有帶一位男的翻譯老師來為我們服務，就是庭上這位甲○○，因為當時我請
      的外勞都不吃東西，會影響她的工作效力，因為十一月是外勞的齋戒月，所以
      我就請辛○○來處理，印象中當天辛○○是中午到傍晚五點前這段時間來的，
      但確實來的時間我忘記了，講一下她就說還要去服務其他客戶，．．她來的那
      一天應該不會是星期六晚上，因為這個時候我們都很忙，但我無法確定她是星
      期幾來的，．．當時確實是由庭上的這位甲○○跟我的外勞溝通，之後再由辛○○跟我說」等語綜合觀之（見本院九十二年八月二十六日審判筆錄），證人
      辛○○及證人甲○○確曾於九十年十月底至十一月底即證人戊○○及證人丙○○所僱傭外勞之齋戒月出差至墾丁乙節，應堪認定。
（三）再就上開證人戊○○所稱其等在星期五、六、日都很忙，辛○○可能是在那時
      候來的；證人丙○○所陳辛○○前來之日期，是十一月十八日自夏威夷回來天
      後，至十一月底前，應該不會是星期六等語，及證人辛○○、水己○○證述是
      日係先送小孩去上學及辛○○搭乘客運車前往墾丁後，證人己○○始去合作金
      庫苓雅分公司上班，而一般週日並無上班、上學等情，與卷附中南客運九十年
      十一月二十三日乘車票根、票尾各二紙（原本油墨雖已模糊，影本內容則仍隱
      約可辨，並該影本已經臺灣高雄地方法院檢察署九十一年度偵字第二二０一六
      號傷害案件承辦檢察官於九十二年三月二十五日偵查庭當庭核對無訛）、英資
      人力仲介公司出具之收據、證明書各一紙，及上開乘車票根二紙與票尾二紙撕
      裂處經該案承辦檢察官當庭比對，均能互相接合之情形相互對照，足證證人辛○○及證人甲○○確係於九十年十一月二十三日前往墾丁服務客戶。又再參諸
      證人甲○○之證述是日午餐費用係辛○○支付，及證人丙○○證稱印象中當天
      辛○○是中午到傍晚五點前這段時間來的等語以觀，則證人辛○○於九十年十
      一月二十三日之午餐及午後時段，仍身處墾丁服務客戶等節，亦堪論定，而衡
      以高雄市苓雅區與墾丁間單趟車程至少需費時二小時之久，則證人辛○○既於
      該日午後確至證人丙○○位於墾丁之海鮮店服務，並於其後尚需至他處服務其
      他位於墾丁之客戶，斷無於同日下午二時五十分許駕乘辛○○停停放在尚旺公
      司對面馬路之可能。準此，足證被告於臺灣高雄地方法院檢察署九十一年度偵
      字第二二０一六號傷害案件偵查庭訊問時，就該案案情有重要關係之事項，以
      證人身分具結後所為：「（問：你被打那天、你被打之後，你是否有看到辛○○坐在車上？）有，他們三個打庚○○時，我叫他們不要打，他們連我也打一
      我要從小門跑出去，我跑出去時，有一個人追過來，但我已跑到路中問。我到
      路中間時，我看到辛○○的車子停在對面，辛○○也坐在駕駛座上，當時駕駛
      座的車窗有搖下來」之證述顯係虛偽灼然甚明。
    綜上所述，被告在台灣高雄地方法院檢察署九十一年度偵字第二二０一六號被告
    辛○○教唆傷害案件偵查中所為之證言，無非係要證明該案被告辛○○有教唆傷
  害之嫌疑，是其在該案所為之陳述，足以左右該案偵查結果，顯係於案情有重要
    關係之事項，亦足資認定，雖其證言內容不為該承辦檢察官所採信，然並不影響
    其犯罪之成立。是認被告上開所辯，洵屬事後卸責之詞，尚無可取，事證明確，
    其犯行堪以認定。
二、核被告所為，係犯刑法第一百六十八條偽證罪。爰審酌被告犯罪之動機、手段，
    及其行為足以影響檢察官偵查之正確性，而有採證錯誤、判斷失平、事實不明、
    浪費訴訟資源、錯致冤獄之虞，所生妨害國家司法之公正性等危害，並與被害人
    辛○○已達成和解，有和解書一紙在卷可稽，被害人並表示不予追之意等一切情
    狀，量處如主文所示之刑，以資懲儆。末查被告未曾有犯罪前科，素行尚稱良好
    ，有臺灣高等法院被告全國前案紀錄表及臺灣高雄地方法院被告院內索引卡紀錄
    表各一份可佐，因一時失慮，致罹刑章，犯後已與被害人辛○○達成和解，經此
    偵審程序及科刑之判決，當能知所警惕，信無再犯之虞，本院認所宣告之刑以暫
    不執行為適當，併諭知緩刑二年，以啟自新。
據上論斷，應依刑事訴訟法第二百九十九條第一項前段、刑法第一百六十八條、第七
十四條第一款，判決如主文。
中      華      民      國    九十二    年      九      月    二十六    日
                                  臺灣高雄地方法院刑事第二庭
                                      法    官  柯彩燕
右正本證明與原本無異。
如不服本判決，應於判決送達後十日內，向本院提出上訴狀。
                                書記官    楊真芬
中    華    民    國      九十二      年      九      月    二十九     日
附錄本判決論罪法條：
刑法第一百六十八條
於執行蜜判職務之公署審判時或於檢察官偵查時，證人、鑑定人、通譯於案情有重要
關係之事項"供前或供後具結，而為虛偽陳述者，處七年以下有期徒刑。


司法院資訊處製作；財團法人民間司法改革基金會備份。
